臺灣南投地方法院刑事判決
110年度交訴字第15號
公  訴  人  臺灣南投地方檢察署檢察官
被      告  林坤信




上列被告因肇事逃逸案件，經檢察官提起公訴（109年度偵字第5
282號），因被告於本院準備程序中就被訴事實為有罪之陳述，
經本院合議庭裁定由受命法官獨任進行簡式審判程序，本院判決
如下：
    主      文
林坤信駕駛動力交通工具肇事，致人受傷而逃逸，累犯，處有期
徒刑柒月。
    事實及理由
一、本案犯罪事實及證據，除證據部分應補充「公路監理電子閘
    門查詢資料」、「南投縣政府警察局南投分局109年12月5日
    投投警偵字第1090027567號函檢送林坤信道路交通事故初步
    分析研判表1份」、「被告林坤信於本院準備程序及審理中
    之自白」外，餘均引用檢察官起訴書之記載（如附件）。
二、論罪科刑：
  ㈠按行為後法律有變更者，適用行為時之法律；但行為後之法
    律有利於行為人者，適用最有利於行為人之法律，刑法第2
    條第1項定有明文。經查，被告行為後，刑法第185條之4業
    於110年5月28日修正公布，修正前刑法第185條之4原規定：
    「駕駛動力交通工具肇事，致人死傷而逃逸者，處1年以上7
    年以下有期徒刑。」修正後則規定：「駕駛動力交通工具發
    生交通事故，致人傷害而逃逸者，處6月以上5年以下有期徒
    刑；致人於死或重傷而逃逸者，處1年以上7年以下有期徒刑
    。犯前項之罪，駕駛人於發生交通事故致人死傷係無過失者
    ，減輕或免除其刑。」依修正前之規定，不分行為人之犯罪
    情節輕重，其法定刑一律為「1年以上7年以下有期徒刑」；
    修正後則按犯罪情節輕重，如行為人致人受輕傷而逃逸者，
    僅「處6月以上5年以下有期徒刑」，若致人於死或重傷而逃
    逸者，始「處1年以上7年以下有期徒刑」；且行為人於發生
    交通事故致人死傷係無過失者，則可減輕或免除其刑，經為
    新舊法之比較後，顯見修正後之規定較有利於被告，依刑法
    第2條第1項但書規定，自應適用修正後之刑法第185條之4規
    定論處。
  ㈡按刑法第185條之4肇事逃逸罪，屬抽象危險犯，據立法說明
    ，其目的在於「維護交通安全，加強救護，減少被害人之死
    傷，促使駕駛人於肇事後，能對被害人即時救護」，課以肇
    事者在場及救護的義務。可見所保護之法益，除維護參與交
    通的眾人往來安全，避免事端擴大，和立即對於車禍受傷人
    員，採取救護、求援行動，以降低受傷程度外，尚含有釐清
    肇事責任的歸屬，及確保被害人的民事求償權功能，兼顧社
    會與個人之重疊性權益保障。是以肇事逃逸罪之重點，在於
    「逃逸」的禁止，若未等待警方人員到場處理，或無獲得他
    方人員同意，或不留下日後可以聯繫的資料，即逕自離開現
    場（含離去後折返，卻沒表明肇事身分），均屬逃逸行為」
    （最高法院105年度台上字第783號判決意旨參照)。考諸上
    開最高法院判決要旨及本條之立法目的，在於保障被害人之
    生命、身體法益，以確保駕駛人肇事後能對被害人即時救護
    。經查，被告於肇事後，未留待現場報警或呼叫救護車處理
    ，亦未告知被害人關於其身分資料，復未徵得被害人同意其
    離去，便以沒有駕駛執照為由，逕自騎車離開肇事現場，其
    肇事逃逸之犯行，並無疑義。是核被告所為，係犯修正後刑
    法第185條之4第1項前段之肇事致人傷害逃逸罪。又本件被
    告無照騎車，疏未注意車前狀況並隨時採取必要安全措施，
    與被害人發生碰撞，而致被害人受有上開傷勢，此有診斷證
    明書、現場照片、交通事故現場略圖、道路交通事故現場圖
    、道路交通事故調查報告表（一）、（二）、舉發違反道路
    交通管理事件通知單、交通事故初步分析研判表等在卷足憑
    （見警卷第11頁、第14頁至第22頁、第32頁至第37頁、第39
    頁；偵卷第9頁至第10頁），被告具過失甚明，自無修正後
    刑法第185條之4第2項減免其刑規定之適用，附此敘明。
　㈢被告前因公共危險案件，經本院108年度投交簡字第570號判
    處有期徒刑6月確定，於民國109年2月18日易科罰金執行完
    畢，此有臺灣高等法院被告前案紀錄表附卷可稽，其於5年
    內故意再犯本案有期徒刑以上之罪，為累犯。而本院依司法
    院釋字第775號解釋意旨衡酌本案，認被告本案所犯之罪與
    前開構成累犯之罪其罪質均相同，且被告前開構成累犯之罪
    與本案犯罪亦均屬故意犯罪，有依刑法累犯規定加重之必要
    ，從而，依刑法第47條第1項規定加重其刑。
　㈣爰以行為人責任為基礎，被告前有公共危險等前案紀錄，有
    被告前案紀錄表在卷可稽，足見被告素行不佳。被告無駕駛
    執照而騎乘普通重型機車上路，未能警惕、小心駕駛動力交
    通工具，而有前開疏失，致被害人受有前開傷害，猶於本案
    肇事致被害人受傷後，未協助救護，置被害人受傷於不顧，
    實值非難，惟被告犯後坦承犯行，與被害人達成和解，並業
    已賠償被害人新臺幣（下同）3千元（見警卷第14頁；本院
    卷第204頁）。兼衡被告國中畢業之智識程度、之前為臨時
    工，現在在工廠做鍍鋅，家中有父母及弟弟同住，其與妻子
    租屋，沒有子女等生活情況（見本院卷第205頁），暨被告
    犯罪之目的、手段及所造成危害等一切情狀，量處如主文所
    示之刑，以資懲儆。
據上論斷，刑事訴訟法第273條之1第1項、第299條第1項前段、
第310條之2、第454條第2項，刑法第2條第1項後段、第185條之4
第1項前段、第47條第1項。
本案經檢察官劉仁慈提起公訴，檢察官陳俊宏、黃淑美到庭執行
職務。
中　　華　　民　　國　　110 　年　　10 　　月　　4　　日
　　　　　　　　　刑事第三庭    法　官　李怡貞
以上正本與原本無異。
如不服本判決應於收受送達後20日內向本院提出上訴書狀，並應
敘述具體理由；其未敘述上訴理由者，應於上訴期間屆滿後20日
內向本院補提理由書（均須按他造當事人之人數附繕本）「切勿
逕送上級法院」。
告訴人或被害人如對於本判決不服者，應具備理由請求檢察官上
訴，其上訴期間之計算係以檢察官收受判決正本之日期為準。
                                書記官  林鈺珣
中　　華　　民　　國　　110 　年　　10　　月　　4 　　日
附錄本案論罪科刑法條全文：
中華民國刑法第185條之4
駕駛動力交通工具發生交通事故，致人傷害而逃逸者，處6月以
上5年以下有期徒刑；致人於死或重傷而逃逸者，處1年以上7年
以下有期徒刑。
犯前項之罪，駕駛人於發生交通事故致人死傷係無過失者，減輕
或免除其刑。